【裁判字號】    98,消債抗,18
【裁判日期】    980209
【裁判案由】    更生事件
【裁判全文】
臺灣板橋地方法院民事裁定            98年度消債抗字第18號
抗  告  人
即聲請人    甲○○
上列抗告人因消費者債務清理條例聲請更生事件，對於中華民國
97年12月31日本院97年度消債更字第97號裁定提起抗告，本院裁
定如下：
    主  文
抗告駁回。
抗告程序費用新臺幣壹仟元由抗告人負擔。
    理  由
一、本件抗告意旨略以：(一)聲請人領有輕殘手冊致使工作難覓，
    前於補習班任雜工一職，但因負責人於96年10月間無預警倒
    閉躲債國外，不得已再任臨時工，均因雇主躲債避居他處或
    雇主不固定無從找起及歇業等原因無法取得證明，實因無能
    力繼續履行協商條件，聲請人確有誠意解決。(二)聲請人有二
    子已成年，但仍在就學，雖有打工補貼，但因經濟不景氣無
    法持續有工作機會，大部分生活上之支出均需賴伊提供等語
    ，併為聲明：原裁定廢棄。
二、按債務人對於金融機構因消費借貸、自用住宅借款、信用卡
    或現金卡契約而負債務，在聲請更生或清算前，應提出債權
    人清冊，以書面向最大債權金融機構請求協商債務清償方案
    並表明共同協商之意旨，消費者債務清理條例第151 條第1
    項定有明文。次按債務人與金融機構協商成立者，不得聲請
    更生或清算，但因不可歸責於己之事由，致履行顯有重大困
    難者，不在此限；本條例施行前，債務人依金融主管機關協
    調成立之中華民國銀行公會會員辦理消費金融案件無擔保債
    務協商機制與金融機構成立之協商，準用前項之規定，消費
    者債務清理條例第151 條第5 項、第6 項亦分別有明文可參
    。又聲請更生或清算不合程式或不備其他要件者，法院應以
    裁定駁回之，但其情形可以補正者，法院應定期間先命補正
    ，復為同條例第8 條所明定。經查：
  (一)本件抗告人主張因實際上之困難無法確實提出相關證明，且
    二名已成年之子女仍在學尚賴其資助，致無法履行原協商條
    件等語。然查，上揭事由，業經原審法院以抗告人雖主張失
    業等情，然經通知其補正提出任職補習班之離職證明或在職
    證明書等文件，而抗告人僅補正稱：「因補習班未做立案登
    記，無法拿到在職及離職證明（薪資每月22000 元）等語；
    且觀諸卷附之財政部台灣省北區國稅局綜合所得稅各類所得
    資料清單、勞工保險被保險人投保資料表等文件，並無其所
    稱任職於補習班之紀錄，其主張96年10月任職之補習班歇業
    ，因而失業乙節，即乏依據。再者，抗告人表示其目前擔任
    臨時工，但經通知仍無法補正此項收入證明，縱或主張為真
    正，其目前僅52歲，依其所稱每週僅工作2 至3 日之情形下
    ，抗告人仍非不得另謀其他兼職以求增加工作收入；且其於
    協商後仍持續履約至97年3 月，足見抗告人非無清償繼續履
    行協商條件之能力。查法院蒐集證據之機會及其所盡之努力
    ，均有一定之限度，應使當事人輔助法院蒐集證據，實所必
    要，須以證據證明之事實，有時雖窮法院之努力，仍不能蒐
    集判斷該事實之有，以致無從為法律上之判斷。又舉證責任
    者，當事人有提出證據以證明其所主張之利己事實為真實之
    責任。舉證責任之功能，使法院在事實不明確之情形下，亦
    得為事實之認定，其結果非將不利益之判斷，歸諸當事人承
    受不可，促其提出利己之主張，並舉證以證明之，以利事實
    之發現。原審法院以抗告人無法舉證而為不利於抗告人之認
    定，於法有據；且抗告人提起本件抗告迄今仍未補正上開資
    料，以證明非可歸責於己之事由致履行原協商條件顯有重大
    困難之事證，本院自無法為有利於抗告人之認定。
  (二)次查抗告人陳明因尚須負擔二名在學子女之生活費用，以證
    明有不可歸責於己之事由，致履行顯有重大困難之事證，業
    經原審法院以抗告人之子女均已成年，仍得自行打工以支應
    生活所需為由，難認與不可歸責事由相符而駁回其請求。本
    院審酌依法抗告人本無協助已成年子女生活所需之義務，且
    抗告人本身已負債大於資產，自應優先履行自身所負擔之債
    務為必要，抗告人卻以此為由而認有不可歸責於己之事由致
    履行顯有困難，並不可採；又抗告人雖主張子女目前在學中
    等語，即令抗告人須支出子女之學費，然此亦屬抗告人於協
    商時，可得預見並據以評估可否履行協商條件之情事，是此
    並無情事變更，亦難以構成協商成立後有不可歸責於己之事
    由存在，亦難認抗告人已依本院上開命補正事項，補正證明
    其有不可歸責於己之事實，致履行協商顯有重大困難。
三、基此，原審法院以抗告人既有毀諾之事實，且抗告人並未舉
    證證明其於協商成立後，究有何不可歸責於己之事由，致履
    行顯有重大困難，而認抗告人之聲請更生係屬無據，非無理
    由。況且本件抗告人聲請更生，復經原審法院命其補正有何
    不可歸責於已之事由致履行協商顯有重大困難，亦未據抗告
    人依法補正，自應駁回債務人更生之聲請，同時於原裁定理
    由第五點中提供抗告人得另尋銀行公會「個別協商一致性方
    案」再進行協商以謀求適當之履行條件。從而，原審裁定駁
    回債務人更生之聲請，於法並無違誤。抗告意旨指摘原裁定
    為不當，求予廢棄云云，為無理由，應予駁回。
四、據上論結，本件抗告為無理由，依消費者債務清理條例第15
    條，民事訴訟法第495 條之1 第1 項、第449 條第1 項、第
    95條、第78條，裁定如主文。
中    華    民    國    98    年    2     月    9     日
                  民事第三庭    審判長法  官  朱耀平
                                      法  官  邱靜琪
                                      法  官  張紫能
以上正本證明與原本相符
本裁定不得抗告
中    華    民    國    98    年    2     月    9     日
                                      書記官  華海珍


司法院資訊處製作；財團法人民間司法改革基金會備份。
